臺灣桃園地方法院刑事判決　　　　　　　　　　　　　九十二年度訴字第八八六號
　　公　訴　人　臺灣桃園地方法院檢察署檢察官
　　被　　　告　庚○○
　　指定辯護人　本院公設辯護人戊○○
　　　　　　　　本院公設辯護人丁○○
　　　　　　　　本院公設辯護人丙○○
右列被告因搶奪案件，經檢察官提起公訴（九十二年度偵字第八八八０號），本院判
決如左：
    主  文
庚○○意圖為自己不法之所有，而搶奪他人之動產，處有期徒刑捌月。
    事  實
一、庚○○於民國九十一年十一月十七日上午十一時三十五分許，途經桃園縣中壢市
    ○○路一三三號前時，因見己○○○胸前懸掛行動電話一具，獨自正欲啟門進入
    屋內，見有機可乘，遂萌生意圖為自己不法所有之犯意，走進己○○○約一步半
    之距離，藉口向己○○○借用行動電話，己○○○拒絕，庚○○即高聲喝叱「不
    要叫」，藉以分散己○○○之注意，旋乘己○○○不及防備之際，順勢徒手拉扯
    該行動電話，而扯開連結之中國結繩之鐵環接頭，以此方式搶奪己○○○所有之
    摩托羅拉Ｖ六六型行動電話一具（序號：000000000000000號，
    內含0000000000門號ＳＩＭ卡一張，價值約新台幣—下同—七、八千
    元），得手後接連喝令己○○○「不要叫」二聲，旋即快步離去。庚○○嗣於同
    日中午約十二時三十分許，將上開行動電話持往桃園縣平鎮市○○街五十二號，
    交付予不知情之友人甲○○，再輾轉讓與甲○○之妹乙○○使用。經警循線於同
    年月十八日二十時許在桃園縣八德市○○街六九三巷三號一樓為警查獲到案。
二、案經己○○○訴由桃園縣警察局中壢分局報請台灣桃園地方法院檢察署檢察官偵
    查起訴。
    理  由
一、訊據被告庚○○對於右揭時、地搶奪告訴人己○○○之行動電話一具之犯罪之事
    實迭次坦承不諱，核與告訴人己○○○於警訊及偵、審中指述其自外返家，被告
    於其開門之際，自後走進身側，先稱要借用電話，遭其拒絕後，被告即扯下其配
    掛在胸前之行動電話後快步離去等情節相符（除持有水果刀部分外，詳如後述）
    。又被告嗣將該行動電話交付友人甲○○之情，復據證人即甲○○之妹乙○○到
    庭證述明確（見本院卷第八十八頁），且有贓物領據一紙及被告行搶當時所穿之
    衣物照片一張附卷可稽。足認被告之自白與事實相符，堪予採信。
二、至公訴人以告訴人己○○○之指述，認被告於行搶時持刀恫嚇，應係犯刑法第三
    百三十條第一項之攜帶兇器強盜罪云云，惟被告堅決否認上情，辯稱當時係徒手
    行搶，並未持刀等語。經查：
（一）按犯罪事實應依證據認定之，無證據不得認定犯罪事實，刑事訴訟法第一百五
      十四條第二項定有明文。次按認定犯罪事實應憑積極證據，倘積極證據不足以
      為不利於被告事實之認定時，即應為有利被告之認定，更不必有何有利之證據
      。又所謂「積極證據足以為不利於被告事實之認定」者，係指據為訴訟上證明
      之全盤證據資料，在客觀上已達於通常一般之人均不致有所懷疑，而得確信被
      告確曾犯罪之程度最高法院三十年上字第八一六號判例、七十六年台上字第四
      九八六號判例意旨可資參照。
（二）告訴人己○○○初於警訊中稱：歹徒拿一把小刀約握住後多一吋（見偵查卷第
      十二頁），依己○○○歷次所言，被告握住刀柄僅見刀刃，其所言一吋應指刀
      刃而言；然嗣於本院九十二年七月十五日訊問中雙手所比之刀刃長度，經本院
      當庭測量結果長約九公分（見本院卷第五十五頁）；經本院一再訊問己○○○
      被告所持之水果刀形狀、大小，其在本院九十三年三月二十九日審理中時庭呈
      其遭搶後在女兒家中發現，除無法確定刀柄大小、顏色外，其餘刀刃長度、形
      狀均與被告所持水果刀相同之女兒家中不可折疊水果刀一把，經本院實測結果
      ，為單刃、刃長十點五公分之水果刀。依一般經驗法則，被害人於甫遭行搶之
      際，對於案發當時之所有情節印象應最清晰，惟其在警訊所描述之刀刃長僅一
      吋，與其庭呈並稱與被告所持形狀、大小相同刀刃之水果刀長十點五公分，有
      極明顯差距。而告訴人先後於本院審理中陳述被告藏置該尖刀之處，分別為：
      褲子口袋、夾克外面的口袋（見本院卷第五十五頁、第二二四頁），亦有前後
      不一之瑕疵。又被告究竟何手持刀，告訴人亦先後為右手、左手之不同證述（
      見偵查卷第十六頁、見本院卷第二二五頁）。復稽之被告於行搶時所穿著之衣
      物分別為長袖花格上衣、白色長褲各一件（見偵查卷第二十一頁照片所示），
      此經告訴人己○○○於警訊中及本院審理時指認屬實，復為被告所是認，然被
      告行搶所著之衣物，不僅無告訴人所稱之夾克，且以告訴人所稱該水果刀不能
      折疊之特徵觀之，根本無藏置於上開上衣或長褲內之可能。再加以本件經承辦
      警員前往被告家中查訪結果，亦未發現上開告訴人所指尖刀，而無任何相關兇
      器扣案，此經承辦員警即證人李家齊到庭證述屬實。是告訴人上開指述被告持
      刀一節顯有疑義。再參酌告訴人為五十五歲之弱質婦人，在隻身面對被告行搶
      之際不免惶恐，而歹徒行搶之時間甚短，其於遭搶後驚魂未定之際，對於案發
      當時之全部情節記憶難免片斷、疏漏，實不能排除情急誤認被告持刀之可能性
      ，是上開指述既有瑕疵，本諸罪疑惟輕原則，即應為被告有利之認定，亦即本
      件並無證據證明被告於行搶之際確實持有刀械。
（三）按刑法所規範之搶奪罪、強盜罪與恐嚇取財罪，雖同具不法得財之意思，然搶
      奪罪應係乘人不備公然掠取，其掠取行為之強度尚未達使人不能抗拒之程度，
      若施用強暴脅迫或他法使被害人身體上或精神上處於不能抗拒之狀態，而取其
      財物，或令其交付者，即已達於強盜之程度。而恐嚇取財則須行為人以言詞、
      舉動向被害人為惡害之通知，致被害人心生畏怖始足當之。經查，被告於己○○○隻身開門之際，藉口借用行動電話貼近己○○○，遭己○○○拒絕後，立
      即喝令「不要叫」，旋即掠取行動電話，被告所為之言詞僅為「不要叫」，而
      無惡害之通知。又告訴人己○○○於遭行搶之際並未呼叫，且無任何抗拒行為
      ，此據伊陳述甚明（見本院卷第二二六頁），已如前述，顯見被告係乘告訴人
      己○○○驟遭被告以言詞引開注意、不及反應之際，自行掠取其懸掛於胸前之
      行動電話，斯時告訴人並無默許被告取去行動電話之意思，不過因一時反應不
      及而未及阻止，聽任其取去，被告上開取去行動電話之動作，於社會一般通念
      上，顯然尚未達於足以抑制告訴人之意思自由而「使人不能抗拒」之程度，而
      與強盜、恐嚇取財之要件不符。綜上所述，被告搶奪之犯行，事證明確，應依
      法論科。
三、核被告庚○○之所為，係犯刑法第三百二十五條第一項之搶奪罪。公訴意旨漏未
    斟酌無法證明被告持有刀械及被害人未達不能抗拒之程度等節，而認被告係犯刑
    法第三百三十條第一項之攜帶兇器強盜罪，尚有未洽，惟其基本事實同一，本院
    自應予審理，並變更其起訴法條。爰審酌被告前有竊盜、毒品等前案紀錄，品行
    、素行不佳、犯罪所得之財物價值約七、八千元、犯罪後坦承犯行之態度等一切
    情狀，量處如主文所示之刑，以資儆懲。扣案之長袖花格上衣、白色長褲各一件
    ，雖為被告行搶時所穿著之衣物，然核與本案犯罪無關；另告訴人當庭提出之水
    果刀一把，亦非被告所有供本案犯罪所用之物，與刑法第三十八條之沒收要件有
    間，均不在得以沒收之列，併予敘明。
據上論斷，應依刑事訴訟法第二百九十九條第一項前段、第三百條，刑法第三百二十
五條第一項，判決如主文。
本案經檢察官張尹敏到庭執行職務。
中      華      民      國    九十三    年      四      月     十二     日
                              台灣桃園地方法院刑事第六庭
                                  審判長  法  官  林孟宜
                                          法  官  何俏美
                                          法  官  陳永來
右正本證明與原本無異。
如不服本判決，應於判決送達後十日內向本院提出上訴狀 (應附繕本)，上訴於臺灣
高等法院。
                                          書記官  洪明媚
中      華      民      國    九十三    年      四      月     十三     日
附論罪科刑法條之依據
刑法第三百二十五條
意圖為自己或第三人不法之所有，而搶奪他人之動產者，處六月以上五年以下有期徒
刑。
因而致人於死者，處無期徒刑或七年以上有期徒刑，致重傷者，處三年以上十年以下
有期徒刑。
第一項之未遂犯罰之。
